【裁判字號】    90,自,116
【裁判日期】    920331
【裁判案由】    偽造文書
【裁判全文】
臺灣桃園地方法院刑事判決                            九十年度自字第一一六號
    自  訴  人  亞旭股份有限公司  設台北市○○街六二巷七號
    代  表  人  陳鏡輝
                庚○○
                己○○
                辛○○
    被      告  丁○○○
    被      告  丙○○
    被      告  戊○○
    被      告  甲○○
    被      告  乙○○
右列被告因偽造文書案件，經自訴人提起自訴，本院判決如左：
    主  文
本件自訴不受理。
    理  由
一、按同一案件經檢察官依第二百二十八條規定開始偵查者，不得再行自訴。但告訴
    乃論之罪，經犯罪之直接被害人提起自訴者，不在此限，刑事訴訟法第三百二十
    三條第一項定有明文。又不得提起自訴而提起者，應諭知不受理之判決，另不受
    理判決，得不經言詞辯論為之，刑事訴訟法第三百三十四條、第三百四十三條準
    用同法第三百零七條亦分別定有明文。而同一案件係指被告與犯罪事實均同一而
    言。其中犯罪事實同一者，包括「事實上同一」及「法律上同一」，後者即指實
    質上一罪或裁判上一罪（如連續犯、牽連犯或想像競合犯等）。
二、本件自訴意旨略以：被告等於八十五年四月三、十四、二十日及同年五月一日止
    連續偽造自訴人公司之統一發票四張予案外人佳大國際股份有限公司（以下稱佳
    大公司），惟與同年月四月五、十八、二十二日及同年五月二日自訴人公司裝櫃
    紀錄、銷貨單及佳大公司出口報單之貨品數量及金額均不相同（後者數額均較多
    ），且經查自訴人公司所有帳戶未見任何一筆貸款入帳，顯然被告等蓄意偽造統
    一發票內容，並掏空公司資產等語（詳如如附件自訴狀影本所示）。再依自訴人
    之代表人於本院九十一年三月十三日調查時陳稱：「發票登載不實，並以此把公
    司資產移轉到佳大公司。」等語，顯示本件自訴意旨係指被告五人共同以在前述
    統一發票上為不實之登載，將自訴人公司生產之資產（汽車水箱）移轉佳大公司
    而予以侵占。
三、自訴人前於民國八十八年六月二十八日以「本件被告五人於八十五年四、五月間
    共同將自訴人公司生產之水箱及零件佳大公司以之名出口六筆，由被告胡秀令開
    立以佳大公司為買受人之自訴人公司統一發票四張，一千三百七十八萬二千五百
    六十二元，侵佔入已，不知去向為由」，並提出包括前述自訴狀所示之自訴人公
    司統一發票、裝櫃紀錄、銷貨單及佳大公司出口報單等為證，認被告五人涉嫌背
    信、侵佔而提出告訴，此業經本院調閱臺灣桃園地方法院檢察署八十八年度他字
    第一五五一號（其後於八十九一月五日改分為八十九年度偵字第三七三號偵辦，
    並以九十一年度偵續字第一五八號續行偵查）無訛，並有前開他字案卷影印節本
    在卷可稽。依前述告件狀附表所示，除其中八十八年四月二十四、二十五日二筆
    自訴人公司銷貨單等所示之物品外，其餘各筆之時間、型號、數量、金額及證據
    均與本件自訴狀所自訴之內容及提出之證據相同。雖自訴人所主張之罪名稍有不
    同（前開告訴中主張「背信、侵占」，本件自訴主張「偽造文書、侵占」），惟
    其二者之犯罪事實，或屬事實上同一（侵占公司資產部分），或係法律上同一（
    以製作業務上不實文書之統一發票為手段，達到侵占公司資產目的，係屬牽連犯
    裁判上一罪），且二案件之被告均係相同。是二者屬同一案件，應可認定。
四、自訴人對同一案件，於八十八年六月二十八日提出告訴，經檢察官受理偵查中，
    已不得再行自訴。其於九十年八月六日再行起本件自訴，依照首開說明，顯然不
    合法，爰不經言詞辯論，逕為不受理之判決。
五、本件自訴既因不合法諭知不受理，則臺灣桃園地方法院檢察署八十九年度偵字第
    三七三號及九十一年度偵續字第一五八號移送併辦之案件，無從併為辦理，自應
    退回移送機關另行處理。
六、據上論斷，應依刑事訴訟法第三百二十三條第一項、第三百三十四條、第三百四
    十三條、第三百零七條判決如主文。
中      華      民      國    九十二    年      三      月    三十一    日
                                 臺灣桃園地方法院刑事第六庭
         法  官  潘進順
右正本證明與原本無異。
如不服本判決，應於判決送達後十日內向本院提出上訴狀( 應附繕本 )，上訴於
臺灣高等法院。
                                     書記官  巫孟蓉
中      華      民      國    九十二    年      三      月    三十一    日


司法院資訊處製作；財團法人民間司法改革基金會備份。
